【裁判字號】    98,家簡抗,1
【裁判日期】    981110
【裁判案由】    分割遺產
【裁判全文】
臺灣彰化地方法院民事裁定  98年度家簡抗字第1號
抗  告  人  甲○○
相  對  人  乙○○
相  對  人  丙○○
相  對  人  丁○○
                        12號.
相  對  人  己○○
                        4號
相  對  人  戊○○
上列當事人間請求分割遺產事件，對於民國98年5月25日本院98
年度家簡字第4號裁定提起抗告，本院裁定如下：
    主  文
原裁定廢棄。
本件訴訟標的價額核定為新臺幣壹拾貳萬捌仟參佰肆拾陸元。
抗告費用新台幣壹仟元由相對人負擔。
    理  由
一、按訴訟標的之價額，由法院核定；核定訴訟標的之價額，以
    起訴時之交易價額為準，無交易價額者，以原告就訴訟標的
    所有之利益為準；法院因核定訴訟標的之價額，得依職權調
    查證據，民事訴訟法第77條之1第1項至第3項定有明文。次
    按分割共有物涉訟，以原告因分割所受利益之價額為準，同
    法第77條之11亦定有明文。
二、本件抗告意旨略以：
（一）依被繼承人鄭陳雪紅之遺產稅繳清證明書所示，鄭陳雪紅
      之遺產僅有坐落彰化縣和美鎮○○段第174號土地、和美
      鎮農會存款新台幣（下同）739,538元、台中商銀存款770
      ,077 元、山湧興業股份有限公司（下稱山湧公司）500股
      股票，而就上開土地、和美鎮農會存款，所有繼承人業已
      達成遺產分割協議，至於上開山湧公司股票，鄭陳雪紅之
      股票早於生前已全部轉讓訴外人鄭于，自非鄭陳雪紅之
      遺產，僅因生前贈與而一併課徵遺產稅云爾，故原告僅就
      台中商銀存款770,077元之遺產訴請分割，應僅就此核定
      訴訟樣的價額。茲分述如下：
      1.抗告人僅就存款770,077元之遺產訴請分割，應僅就此
        核定訴訟標的價額。經查，抗告人僅請求分割被繼承人
        鄭陳雪紅所遺存款770,077元之遺產，而未請求分割股
        票價額840,000元之遺產，故本件訴訟標的價額應僅就
        存款770,077元而為核定，而因抗告人之應繼分為六分
        之一，故抗告人因遺產分割所受利益僅有128,346元（
        計算式：770,077÷6=128,346），故本件訴訟標的價額
        應核定為128,346元。
      2.鄭陳雪紅之股票早於生前即已全部轉讓訴外人鄭于，
        自不應再列入鄭陳雪紅之遺產。經查，鄭陳雪紅之山湧
        公司500股股票，早於94年11月5日即已全都轉讓予訴外
        人鄭于，山湧公司股東僅有甲○○、林尤瑛、鄭于
        、鄭冠絹，並無鄭陳雪紅；又山湧公司於股東變更後，
        並有改選董監而向經濟部申請改選董監事變更登記，且
        經濟部亦函覆准許；況鄭陳雪紅因轉讓上開股票，復於
        94年11月14日向財政部中區國稅局繳納證券交易稅。是
        以，鄭陳雪紅之股票早於94年11月5日即已全部轉讓訴
        外人鄭于，而鄭陳雪紅於94年11月20日死亡，故鄭陳
        雪紅之股票自不應再列入鄭陳雪紅之遺產。
（二）綜上所述，抗告人僅就存款770,077元之遺產訴請分割，
      應僅就此核定訴訟標的價額；況鄭陳雪紅之股票早於生前
      全部轉讓訴外人鄭于，自不應再列入鄭陳雪紅之遺產。
      故本件訴訟標的價額應僅就存款770,077元而為核定，而
      因抗告人之應繼分為六分之一，故抗告人因遺產分割所受
      利益僅有128,346元，故本件訴訟標的價額應核定為128,3
      46元，乃原裁定竟以268,347元核定，顯有違誤，爰提起
      抗告等語。
三、經查，本件抗告人起訴請求相對人等分割遺產，應以抗告人
    因遺產分割所受利益，核定本件之訴訟標的價額。本件被繼
    承人鄭陳雪紅之遺產僅餘台中商銀存款770,077元部分未分
    割，其餘土地、和美鎮農會存款部分已協議分割完畢，有抗
    告人提出之土地登記簿謄本在卷可稽。另就價額840,000元
    之山湧公司於股票500股部分，被繼承人鄭陳雪紅生前即已
    轉讓一節，亦據抗告人提出山湧公司股東名冊、經濟部97年
    11月8日函覆、財政部中區國稅局繳款書等件為憑，應堪信
    為真。是原審逕以非屬被繼承人遺產之山湧公司股票價額
    840,000元列入計算本件訴訟標的價額，自屬有誤。故本件
    訴訟標的價額應就存款770,077元核定，而抗告人之應繼分
    為六分之一，故抗告人因遺產分割所受利益為128,346元（
    計算式：770,077÷6=12 8,346），訴訟標的價額應核定為
    128,346元。是原審逕以非屬被繼承人遺產之山湧公司500股
    股票列入計算，將本件訴訟標的價額核定為268,347元（存
    款770,077元＋股票價額840,000元＝1,610,077元÷6＝
    268,347元），顯有未當，抗告意旨以此指摘，請求廢棄原
    裁定，為有理由，爰由本院廢棄，並裁定本件訴訟標的價額
    如主文第2項所示。
四、據上論結，本件抗告為有理由，依民事訴訟法第492條、第
    78條、第95條，裁定如主文。
中    華    民    國    98    年    11   月  10      日
                  家事法庭    審判長法官   簡燕子
                              法      官   謝仁棠
                              法      官   王美惠
上為正本係照原本作成。
如不服本裁定，僅得於收受本裁定正本送達後10日內，委任律師
為代理人以適用法規顯有錯誤為理由，向本院提出再抗告狀（須
附繕本一份及繳納再抗告裁判費新台幣1000元），經本院許可後
始可再抗告。
中    華    民    國    98    年    11  月   11      日
                              書  記  官   林憲男


司法院資訊處製作；財團法人民間司法改革基金會備份。
